【裁判字號】    90,訴,435
【裁判日期】    901109
【裁判案由】    有關建築事務
【裁判全文】
臺北高等行政法院裁定                                九十年度訴字第四三五號
    原      告  台北市機械技師公會
    代  表  人  甲○○理事長.
    被      告  內政部營建署
    代  表  人  林益厚署長）.
右當事人間因有關建築事務事件，原告不服內政部八十九年十一月二十九日台（八九
）內訴字第八九０八０八八號訴願決定，提起行政訴訟。本院裁定如左：
    主      文
原告之訴駁回。
訴訟費用由原告負擔。
    理      由
一、按行政訴訟法第四條第一項規定：人民因中央或地方機關之違法行政處分，認為
    損害其權利或法律上之利益，經依訴願法提起訴願而不服其決定者，得向高等行
    政法院提起撤銷訴訟。而此所謂行政處分，依訴願法第三條第一項規定，係指中
    央或地方機關就公法上具體事件所為之決定或其他公權力措施而對外直接發生法
    律效果之單方行政行為而言。又按「被告官署該項通知，純屬事實之說明，與發
    生具體的法律上效果，直接影響人民權利或利益之單方行政行為，截然不同，不
    得視為行政處分。原告對之提起訴願，自非法之所許。」，行政法院（現改制為
    最高行政法院）五十年度判字第四十六號著有判例。是行政機關所為單純事實之
    敘述（或事實通知）或理由之說明，既不因該項敘述或說明而生何法律上之效果
    者，自非行政處分，人民即不得對之提起訴願，此觀行政法院四十四年度判字第
    十八號、六十二年度裁字第四十一號判例亦明。
二、本件原告向被告建請於「建築物結構與設備專業工程技師簽證規則」中增訂「建
    築物昇降設備專業工程部分專業技師辦理簽證項目」及「建築物附設停車空間機
    械設備專業工程部分專業技師辦理簽證項目」，經被告多次函請相關政府機構、
    協會及公會表示意見後，於八十九年八月三日邀集行政院公共工程委員會等中央
    及地方機關、建築師及技師公會、協會及同業公會研商結果，結論為：「(一)本案
    因各與會代表意見其為分歧，為利整合不同意見並有效提昇建築物昇降設備及附
    設停車空間機械停車設備之管理，確保公共安全，請各與會代表提具國外對於上
    開設備之完整管理維護制度，以供本署參考再召會討論。(二)為研訂建築物昇降設
    備暨附設停車空間機械停車設備管理辦法，本署另案再邀集各與會單位並同研商
    。」，經被告以八十九年八月二十四日營署建管字第四二四八五號函檢送會議紀
    錄一份予原告。原告不服，提起訴願亦遭決定駁回，遂向本院提起行政訴訟。經
    查上開函件意旨，係將八十九年八月三日會議紀錄一份檢送原告，有該函附於原
    處分卷可稽，究其內容乃檢送會議紀錄之事實，尚不對外發生准駁之法律上效果
    ，即難謂其屬行政處分性質，揆之前揭判例、法條規定及說明，原告對之提起訴
    願，自非法之所許，內政部以程序不合，不予受理，並無違誤，原告竟再行起訴
    ，顯非合法，自應予以駁回。又本件訴訟既不合法，其實體上之主張及陳述，自
    無庸審酌，併此敘明。
三、依行政訴訟法第一百零七條第一項第十款、第一百零四條、民事訴訟法第九十五
    條、第七十八條，裁定如主文。
中    華    民    國      九十      年    十一        月      九        日
                            臺 北 高 等 行 政 法 院  第 一 庭
                                           審 判 長  法    官  鄭忠仁
                                                     法    官  林金本
                                                     法    官  林育如
右為正本係照原本作成。
如不服本裁定，應於送達後十日內向本院提出抗告狀（須按他造人數附繕本）。
中    華    民    國      九十      年    十一        月      十三      日
                                              書記官  王永昌


司法院資訊處製作；財團法人民間司法改革基金會備份。
